【裁判字號】    89,交上訴,1395
【裁判日期】    890918
【裁判案由】    公共危險等
【裁判全文】
臺灣高等法院臺南分院刑事判決            八十九年度交上訴字第一三九五號 Ｇ
      上  訴  人  臺灣台南地方法院檢察署檢察官
      被      告  乙  ○  ○
右上訴人因被告公共危險等案件，不服臺灣臺南地方法院八十九年度交訴字第二六三
號中華民國八十九年九月十八日第一審判決（起訴案號：臺灣臺南地方法院檢察署八
十九年度偵字第六七六四號），提起上訴，本院判決如左：
      主      文
原判決撤銷。
乙○○從事業務之人，因業務上之過失致人於死，累犯，處有期徒刑貳年。又駕駛動
力交通工具肇事，致人死亡而逃逸，累犯，處有期徒刑貳年肆月。應執行有期徒刑肆
年貳月。
      事      實
一、乙○○曾犯煙毒罪，經法院判處有期刑三年二月，褫奪公權三年確定，於民國（
    下同）八十八年六月一日假釋出獄，假釋期間於八十八年十二月三日期滿而執行
    完畢，猶不知謹慎戒懼，受僱於興南客運股份有限公司任職司機，係從事駕駛業
    務之人，於八十九年六月三日上午五時五十分許，駕駛車牌號碼ＵＫ─４７６１
    號自用小客車前往上班途中，由北寮往玉井即由南向北行經台南縣玉井鄉省道台
    三線三埔段三埔橋時，本應注意汽車在雙向二車道行駛時，應在遵行車道內行駛
    ，在劃有分向限制線之路段，不得駛入來車之車道內，以防止發生危險事故，而
    依當時狀況，又無不能注意之情形，竟疏未注意，駛入對向來車之車道內，致其
    小客車車頭正面撞擊到由玉井往北寮即由北向南行駛之甲○○所騎乘車號ＭＵＱ
    ─２３９號重型機車前輪，甲○○因之人車倒地，受有額部撞傷、肋枷胸骨折、
    恥骨骨折、髂骨兩側皮下出血斑（腹內出血）、右大腿開放性骨折穿出傷、雙小
    腿下端骨折及右胸側血腫等傷害，倒地不起，已成為無自救力之人，而乙○○於
    肇事後，依道路交通管理處罰條例第六十二條第一項之規定，對於肇事致甲○○
    受傷負有採取救護或其他必要措施之作為義務，詎乙○○見狀心生畏懼，竟不予
    救護，反另行起意而棄之不顧，未下車查看採取救護措施，復未報警處理即駕車
    逃逸。甲○○經人發現，送醫後因胸腹骨盆多處骨折內出血而不治死亡。嗣經警
    發現乙○○掉落在現場之車牌，乃循線於同日上午八時五十分許，在台南縣玉井
    鄉三和村興南客運站車庫內發現車頭引擎蓋凹陷、車前擋風玻璃破裂之上開肇事
    小客車而查獲。
二、案經台南縣警察局玉井分局報請臺灣臺南地方法院檢察署檢察官偵查起訴。
      理      由
一、訊據被告乙○○坦承右揭時地在上班途中駕車越過馬路中間雙黃線，致撞死被害
    人甲○○及肇事逃逸等事實不諱，並有道路交通事故調查報告表一份、被告所駕
    上開小客車車頭引擎蓋凹陷、車前擋風玻璃破裂及上開重機車倒臥現場，前車輪
    凹陷等照片八幀在卷足資佐證（參見警卷第六至十頁）。而被害人甲○○確因本
    件車禍致受有額部撞傷、肋枷胸骨折、恥骨骨折、髂骨兩側皮下出血斑（腹內出
    血）、右大腿開放性骨折穿出傷、雙小腿下端骨折及右胸側血腫等傷害，終因胸
    腹骨盆多處骨折內出血而死亡，此經檢察官督同檢驗員相驗明確，製有勘驗筆錄
    、相驗屍體證明書、驗斷書在卷足憑（見相驗卷第十一頁、第十四頁至二十二頁
    ），足見被害人因本件車禍致死，應堪認定。按汽車在雙向二車道行駛時，應在
    遵行車道內行駛，在劃有分向限制線之路段，不得駛入來車之車道內，道路交通
    安全規則第九十七條第一款、第二款定有明文。被告自承係受僱於興南客運股份
    有限公司任職司機，為從事駕駛業務之人，其合法領有駕駛執照自明，對於上開
    規定應知之甚稔。又肇事當時係天亮有自然光線，路況亦為無缺陷、無障礙、視
    距良好之柏油路面，此亦有前開調查報告表在卷可稽，復為被告所自承，顯見被
    告當時並無不能注意之情事，再依上開現場照片所示上開小客車車頭引擎蓋凹陷
    、車前擋風玻璃破裂及上開重機車前車輪凹陷等情，及依道路交通事故調查報告
    表之現場圖所示，被告之煞車痕及被害人之刮地痕均在被害人車道乙節觀之，堪
    認被告駛入來車之車道內肇致本件車禍之事實亦屬明確。是則被告應注意能注意
    而疏未注意，於右揭時、地駕車，未遵守上開規定，駛入對向之來車車道內，致
    其小客車車頭正面撞擊到被害人甲○○所騎乘車號ＭＵＱ─２３９號重型機車前
    輪，致被害人人車倒地受有右開傷害而死亡，其行為自有過失，亦堪認定，應負
    肇事責任，至於被害人則無肇事因素。況本件經過臺灣省台南區車輛行車事故鑑
    定委員會鑑定結果，亦同此認定，有該會八十九年八月十八日南鑑字第八九○八
    九五號鑑定意見書一份在卷可稽（見原審卷第三十八頁、第三十九頁），被告於
    本院審理中辯稱：被害人亦把機車駛到雙黃線上云云（見本院八十九年十二月五
    日審判筆錄），顯非實情，難予採取，益徵被告確有過失。又其過失行為與被害
    人之死亡間，復有相當因果關係，從而本件事證已臻明確，被告過失犯行洵堪認
    定。又刑法上所謂業務，係指個人基於其社會地位繼續反覆所執行之事務，被告
    為大客車司機，具有以駕駛繼續反覆行使地位之人，因此應有經常注意俾免他人
    於危險之特別注意義務，且其客觀上避免一定危險之期待可能性較常人為高，故
    其違反注意義務之可責性亦更重，故駕駛屬其社會活動之一，在社會上有其特殊
    之屬性（地位），不問案發時之駕駛有無報酬或是否以營利為目的，本件被告自
    承在上班途中肇事，足見其本於此項屬性（地位）而駕車，自屬基於其社會地位
    而繼續反覆執行事務，因之，在此地位之駕車，不問案發時之駕駛目的為何，均
    應認其係業務之範圍（參見最高法院七十五年度台上字第一六八五號判例意旨）
    ，故被告之過失行為應屬業務上之過失，迨無疑義。又按汽車駕駛人，駕駛汽車
    肇事致人受傷或死亡，應即採取救護或其他必要措施，並向警察機關報告，不得
    駛離，交通管理處罰條例第六十二條第一項之規定。衡諸被告之上開小客車車頭
    引擎蓋凹陷、車前擋風玻璃破裂情形相當嚴重，有上開照片足稽足見被告所駕小
    客車撞擊到被害人人車之力道甚大，撞擊聲必鉅，依經驗法則被告當時必知遭撞
    車輛之騎士非死即傷，被告辯稱其以為僅擦撞到車輛云云（見本院八十九年十二
    月五日審判筆錄），顯有悖情理，難予採信。被告既明知肇事致被害人倒地，竟
    不為其生存所必要之保護措施，亦未報警，反加速駛離，嗣經警發現其掉於現場
    之車牌，循線於同日上午八時五十分許，在台南縣玉井鄉三和村興南客運站車庫
    內發現其所有上開小客車車頭引擎蓋凹陷、車前擋風玻璃破裂之上開肇事小客車
    ，始被查獲，此為被告於警訊中所自承，復有其掉於現場之車牌照片足稽，足見
    被告有逃逸之犯意至明。故被告之事証明確，其犯行堪予認定。
二、核被告所為係犯刑法第第一百八十五條之四之肇事逃逸罪及第二百七十六條第二
    項之業務過失致人於死罪。所犯上開二罪間，犯意各別，行為互異，應依數罪分
    論併罰。又被告曾犯煙毒罪，經法院判處有期刑三年二月，褫奪公權三年確定，
    於八十八年六月一日假釋出獄，假釋期間於八十八年十二月三日期滿而執行完畢
    ，此有本院被告全國前案紀錄表在卷足稽，五年以內再犯本件有期徒刑以上之罪
    ，為累犯，依刑法第四十七條規定加重其刑。
三、原審認被告之罪證明確，因予論罪科刑，固非無見。惟（１）按行為人雖非故意
    ，但按其情節應注意，並能注意，而不注意者，為過失，刑法第十四條第一項定
    有明文。原判決事實及理由未翔實認定被告如何應注意能注意而疏於注意「汽車
    在雙向二車道行駛時，應在遵行車道內行駛，在劃有分向限制線之路段，不得駛
    入來車之車道內」（道路交通安全規則第九十七條第一款、第二款），其事實欄
    僅載「因疏於注意車前狀況，駛至對向車道．．．」，就被告是否「應注意，並
    能注意」，則付諸闕如，理由亦未說明認定之依據，即有不當。（２）又原判決
    事實及理由就兩車碰撞之部位，及被害人因此車禍造成身體如何之傷勢，亦未翔
    實認定，且檢察官督同檢驗員相驗被害人屍體認定死亡原因係「胸腹骨盆多處骨
    折內出血」，原判決理由卻謂被害人係係遭被告所駕之小客車撞擊彈起致「頭部
    顱內出血死亡」，已有未合，且未加以說明其認定之依據，亦有不妥。（３）又
    原判決未認定被告係累犯，亦有疏漏。原判決既有上述可議之處及檢察官上訴意
    旨指被告侵入來車車道嚴重過失，且肇事逃逸，犯後未與被害家屬和解，於警訊
    中猶飾詞狡辯，談笑風生，毫無悔意而指摘原判決量刑過輕而有不當之處，非無
    理由，自應由本院將原判決撤銷改判。爰審酌被告被告犯罪之動機、目的、品性
    、過失程度嚴重、犯罪所生危害、犯罪後至今未賠償被害人家屬等一切情狀，爰
    分別改量處如主文第二項所示之刑，並定應執行刑。
據上論斷，應依刑事訴訟法第三百六十九條第一項前段、第三百六十四條、第二百九
十九條第一項前段，刑法第二百七十六條第二項、第一百八十五條之四、第四十七條
、第五十一條第五款、罰金罰鍰提高標準條例第一條前段，判決如主文。
本案經檢察官蘇南桓到庭執行職務。
中    華    民    國      八十九      年      十二      月      五      日
                                  臺灣高等法院臺南分院刑事第一庭
                                      審判長法官  鄭    文    肅
                                            法官  楊    明    章
                                            法官  王    浦    傑
右正本證明與原本無異。
如不服本判決，應於判決送達後十日內向本院提出上訴狀，其未敘述理由者並應於提
出上訴狀後十日內向本院補提理由書（應附繕本)。
                                      法院書記官  蔡    振    豐
中    華    民    國      八十九      年      十二      月      二十    日
附錄法條：
刑法第二百七十六條第二項：從事業務之人，因業務上之過失犯前項之罪者，處五年
                          以下有期徒刑或拘役，得併科三千元以下罰金。
刑法第一百八十五條之四：駕駛動力交通工具肇事，致人死傷而逃逸者，處六月以上
                        五年以下有期徒刑。


司法院資訊處製作；財團法人民間司法改革基金會備份。
